臺灣臺南地方法院刑事判決　　　　　　 96年度簡上字第325號
上　訴　人　丙○○
上列上訴人即被告因詐欺案件，不服本院九十六年度簡字第八四
九號第一審簡易判決（聲請簡易判決處刑案號：臺灣臺南地方法
院檢察署九十六年度偵字第二二八二號），提起上訴，本院管轄
之第二審合議庭判決如下：
  　主  文
原判決撤銷。
丙○○幫助意圖為自己不法之所有，以詐術使人將本人之物交付
，處有期徒刑參月，減為有期徒刑壹月又拾伍日，如易科罰金，
以銀元參佰元即新臺幣玖佰元折算壹日。
    事  實
一、丙○○於民國九十四年九月間，因見報紙上有刊登可代辦現
    金卡、消費貸款、信用有瑕疵仍可辦理之廣告，得知姓名年
    籍不詳之人欲收購金融帳戶，應能預見一般人取得他人金融
    帳戶之行徑，常與財產犯罪之需要密切相關，且取得他人存
    摺之目的，在於取得贓款及掩飾犯行不易遭人追查，又對於
    提供帳戶，雖無引發他人萌生犯罪之確信，但仍以縱若有人
    持以犯罪，亦不違反其幫助犯罪之本意，竟基於幫助綽號「
    美玲」之真實姓名年籍不詳之成年女子詐欺取財之故意，於
    九十四年九月間某日，與綽號「美玲」者以電話聯絡後，先
    行告知其提款卡之密碼，並依綽號「美玲」者之指示，將其
    持用之台新國際商業銀行西門分行帳戶（帳號：00000
    000000000號）之存摺、提款卡，在台南縣永康市
    ○○○路交流道附近交予不知情而任職位於該處之「添得銀
    」高速巴士公司之甲○○，並由甲○○轉交予綽號「美玲」
    者。綽號「美玲」者取得丙○○交付之前開帳戶後，即基於
    為自己不法所有意圖之犯意，於九十四年十月二十日二十二
    時許，利用上網之方式，於網路上化名「丁雪」，與適上網
    聊天之乙○○交談，並佯稱援交代價新台幣（下同）一萬元
    ，乙○○不疑有他，遂照其指示將一萬元匯入丙○○所提供
    之上開帳戶內，嗣因乙○○發覺有異始知受騙，乃報警循線
    查獲上情。
二、案經臺南市警察局第一分局報告臺灣臺南地方法院檢察署檢
    察官偵查後聲請簡易判決處刑。
    理  由
壹、證據能力之判斷：按被告以外之人於審判外之陳述，經當事
    人於審判程序同意作為證據，法院審酌該言詞陳述或書面陳
    述作成時之情況，認為適當者，亦得為證據，刑事訴訟法第
    一百五十九條之五第一項定有明文。查被告於本院審理時對
    證人即被害人乙○○、證人甲○○等人於警詢時所為筆錄之
    證據能力均不爭執，且本院依卷內資料審酌該警詢筆錄作成
    時之情況，亦認為並未有何違背法律或其他相關規定之情事
    ，而應認為適當，是依刑事訴訟法第一百五十九條之五第一
    項之規定，上開證人等於警詢所作之筆錄，為傳聞法則之例
    外而具有證據能力，本院自得引為判決參考之依據，先予敘
    明。
貳、犯罪事實之認定：
一、訊據被告丙○○於本院審理時，固坦承於電話中告知綽號「
    美玲」者其提款卡密碼，且於前揭時地將其前開帳戶之存摺
    、提款卡等物，交予證人甲○○，並轉交予綽號「美玲」者
    ，惟矢口否認涉有幫助詐欺取財罪嫌，辯稱：其因欲委請綽
    號「美玲」者辦理貸款，故將存摺等物交付予綽號「美玲」
    者，並不知其存摺等物遭綽號「美玲」者用以詐欺取財，其
    並無幫助綽號「美玲」者詐欺取財之故意云云。
二、經查：
  (一)被告於九十四年九月間某日，於電話中將其提款卡之密碼告
    知綽號「美玲」者，並依綽號「美玲」者之指示，將其持用
    之台新國際商業銀行西門分行帳戶（帳號：0000000
    0000000號）之存摺、提款卡，在台南縣永康市○○○路交流道附近交予證人即任職於該處「添得銀」高速巴士
    公司之甲○○，嗣由證人甲○○轉交予綽號「美玲」者等情
    ，業據被告於本院審理時供承在卷，核與證人甲○○於警詢
    中證述收受並轉交被告持用之前開存摺過程大致相符，此部
    分事實應堪認定。又綽號「美玲」者取得被告交付之前開帳
    戶存摺等物後，於九十四年十月二十日二十二時許，利用上
    網之方式，於網路上化名「丁雪」，詐騙被害人乙○○，使
    之匯款一萬元至被告交付之前開帳戶內，並即提領一空等情
    ，業據被害人乙○○於警詢中證述屬實，並有台新商業銀行
    自動櫃員機客戶基本資料、交易明細表及匯款單各件在卷可
    稽，此部分事實亦堪認定。
  (二)被告於警詢及偵查中雖辯稱：其欲委請綽號「美玲」者辦理
    貸款，經綽號「美玲」者告知貸款需用帳戶存摺等物，始將
    帳戶存摺、印章、提款卡等物交付云云。惟按辦理貸款者，
    僅需提供銀行帳號以供銀行核貸時，撥放貸款之用，本無須
    提供帳戶存摺等物。況若辦理貸款之際，將帳戶存摺、印章
    及提款卡等得以提領帳戶內款項之憑證均交付予他人，則借
    款人於銀行核放貸款時，已無法取得貸款，是被告辯稱欲委
    請綽號「美玲」者辦理貸款而將帳戶存摺、印章、提款卡等
    物交付予綽號「美玲」者云云，顯與常理不符。且若被告辯
    稱交付帳戶存摺等物之目的在於委請綽號「美玲」者辦理貸
    款云云屬實，則被告勢必需向綽號「美玲」者取回其所交付
    之帳戶存摺等物，始能取得所辦得之貸款，否則即便辦得貸
    款，亦歸綽號「美玲」者所得，對其毫無幫助，是被告對於
    收受其帳戶存摺之綽號「美玲」者之真實姓名、聯絡綽號「
    美玲」者之方式等等，當無不知之理。然被告自警詢起至本
    院審理時，均坦承並未予綽號「美玲」者約定歸還帳戶存摺
    等物之時間，而就綽號「美玲」者之真實姓名、聯絡方式等
    事項亦均推稱不知，參以被告於九十四年九月間某日交付帳
    戶存摺等物後，始終未能獲得貸款，卻遲至約一個月後之九
    十四年十月二十五日始向台新銀行掛失前開帳戶存摺（參見
    本院卷第三０頁所示台新銀行回函），足見被告於交付存摺
    之際，本已知悉綽號「美玲」者將不會返回其所交付之存摺
    ，而其於一個月後為掛失存摺之舉，無非意欲藉此推免罪責
    ，自難據此認定被告於交付帳戶時，不知綽號「美玲」者欲
    將其所交付之帳戶供己使用。
  (三)按銀行帳戶之功用，無非提供申辦帳戶者持以存提款項，或
    藉以轉帳予他人。而申辦帳戶時，亦僅存入小額款項開戶即
    可，無需另行支付高額費用，是需用帳戶者，無須負擔大量
    成本即可自己申辦。故使用他人帳戶者，無非意欲將帳戶用
    以不法，藉以隱瞞實際使用帳戶者之身分，以避司法機關查
    緝。查被告將其持用之台新銀行帳戶交予綽號「美玲」者使
    用，且亦無法聯絡收受帳戶存摺、印章及提款卡等物之人，
    是觀被告前開行徑，堪信被告於交付帳戶之際，已可預見其
    交付之帳戶，可能遭人用以不法。被告辯稱：不知其所交付
    之帳戶，為人用以詐騙他人財物云云，顯係卸責之詞，當無
    可採。
  (四)綜此，被告交付其持用之台新銀行帳戶存摺、印章及提款等
    物予綽號「美玲」者，使該綽號「美玲」者得以詐騙被害人
    乙○○，其幫助詐欺取財犯行明確，堪以認定，應依法論科
    。
三、按刑法上幫助犯，係指以幫助之意思，對於正犯資以助力，
    而未參與實施犯罪之行為者而言，被告基於幫助他人詐欺取
    財之故意，將其所持用之台新銀行帳戶交予綽號「美玲」者
    ，以利綽號「美玲」者詐騙被害人後，匯入款項之用，並得
    自該帳戶提領花用，惟無證據證明被告有參與詐欺犯行之實
    施，核被告所為係犯刑法第三十條第一項、第三百三十九條
    第一項之幫助詐欺取財罪，並應依刑法第三十條第二項之規
    定，依正犯之刑減輕之。原審認事用法固非無見，惟原審未
    及適用中華民國九十六年罪犯減刑條例而未為減刑之宣告（
    詳下），容有未洽。雖被告上訴主張原審認事用法不當，而
    主張應為無罪判決之諭知云云，為無理由，然原審判決既有
    前開不當之處，自應由本院撤銷改判。爰審酌被告犯罪動機
    、手段、被害人所受損害之程度、犯罪後始終否認犯行之態
    度等一切情狀，量處如主文第二項所示之刑，以資懲儆。另
    按被告行為後，刑法及刑法施行法業於九十四二月二日經總
    統以華總一義字第０九四０００一四九０一號令修正公布，
    並於九十五年七月一日施行（下稱新刑法，修正前刑法下稱
    舊刑法），參酌最高法院九十五年五月二十三日刑事庭第八
    次會議決議，新刑法第二條第一項之規定，係規範行為後法
    律變更所生新舊法律比較適用之準據法，於新刑法施行後，
    應適用新刑法第二條第一項之規定，為「從舊從輕」之比較
    。另按刑法第四十一條第一項前段易科罰金之規定業已修正
    變更，新法規定：「犯最重本刑為五年以下有期徒刑以下之
    刑之罪，而受六個月以下有期徒刑或拘役之宣告者，得以新
    臺幣一千元、二千元或三千元折算一日，易科罰金。」但依
    據舊法及修正前罰金罰鍰提高標準條例第二條前段（現已刪
    除）規定，被告行為時易科罰金折算標準，應以銀元三百元
    折算一日，經折算為新臺幣後，應以新臺幣九百元折算為一
    日。比較修正前後之易科罰金折算標準，當以修正前之規定
    ，較有利於被告，故應依刑法第二條第一項規定，適用修正
    前刑法第四十一條第一項前段規定，定其折算標準。又本件
    被告犯罪行為之時間，係在九十六年四月二十四日以前，所
    犯罪名宣告刑在有期徒刑一年六月以下，合於中華民國九十
    六年罪犯減刑條例第二條第一項第三款之規定，應減其宣告
    刑二分之一，並諭知易科罰金之折算標準。
據上論斷，應依刑事訴訟法第四百五十五條之一第一項、第三項
、第三百六十九條第一項前段、第三百六十四條、第二百九十九
條第一項前段，刑法第二條第一項前段、第三十條、第三百三十
九條第一項、修正施行前刑法第四十一條第一項前段，刑法施行
法第一條之一，廢止前罰金罰鍰提高標準條例第二條，中華民國
九十六年罪犯減刑條例第二條第一項第三款、第七條，判決如主
文。
本案經檢察官丁○○到庭執行職務
中　　華　　民　　國　　96　　年　　12　　月　　5 　　日
　　　　　　　　　刑事第七庭    審判長法　官  陳振謙
  　　　　　　　　　　　　　　　　　　法　官　高如宜
　  　　　　　　　　　　　　　　　　　法　官　卓穎毓
以上正本證明與原本無異。
不得上訴。
　　　　　　　　　　　　　　　　　　  書記官  秦建華
中　　華　　民　　國　　96　　年　　12　　月　　5 　　日
附錄法條
刑法第339條第1項：
意圖為自己或第三人不法之所有，以詐術使人將本人或第三人之
物交付者，處五年以下有期徒刑、拘役或科或併科一千元以下罰
金。
